【裁判字號】    98,抗,420
【裁判日期】    981225
【裁判案由】    撤銷緩刑
【裁判全文】
臺灣高等法院臺南分院刑事裁定           98年度抗字第420號
抗  告   人
即 受 刑 人  甲○○
上列抗告人因聲請撤銷緩刑案件，不服臺灣臺南地方法院中華民
國九十八年十一月十三日裁定（九十八年度撤緩字第一一四號）
提起抗告，本院裁定如下：
    主  文
抗告駁回。
    理  由
一、本件抗告意旨略以：
  (一)按犯最重本刑為五年以下有期徒刑以下之刑之罪，而受六個
    月以下有期徒刑或拘役之宣告者，得以新臺幣一千元、二千
    元或三千元折算一日，易科罰金。但確因不執行所宣告之刑
    ，難收矯正之效或難以維持法秩序者，不在此限，刑法第四
    十一條第一項定有明文。申言之，法院或執行檢察官認受刑
    人有該條但書情形時，仍得執行宣告之徒刑；查受刑人於緩
    刑期間內九十八年五月五日因違反安全駕駛致交通危險罪，
    經相對人臺灣臺南地方法院檢察署檢察官聲請簡易判決，經
    原審法院判處有期徒刑五月，並諭知易科罰金標準，嗣相對
    人臺灣臺南地方法院檢察署檢察官亦准受刑人易科罰金執行
    完畢，足認原審法院及相對人均認由受刑人易科罰金，並無
    難收矯正或維持秩序之情。
  (二)次按受緩刑之宣告，於緩刑期內因故意犯他罪，而在緩刑期
    內受六月以下有期徒刑、拘役或罰金之宣告確定，足認原宣
    告之緩刑難收其預期效果，而有執行刑罰之必要者，得撤銷
    其宣告，刑法第七十五條之一第一項第二款所明定。揆其立
    法意旨，亦為使法官依被告再犯情節，是否已難收儆懲之效
    ，裁量是否撤銷先前緩刑之宣告，以資彈性適用。經查，受
    刑人於緩刑期間內即九十八年五月五日再因服用酒類致不能
    安全駕駛動力交通工具而駕駛之罪，已經原審法院判處有期
    徒刑五月，並准予宣告得以易科罰金，經聲請人臺灣臺南地
    方法院檢察署執行易科完畢，倘聲請人認受刑人有再犯之虞
    ，自無准其易科罰金之必要，已如上述。雖受刑人甲○○前
    於九十七年八月三日因服用酒類致不能安全駕駛動力交通工
    具而駕駛、過失致死即肇事逃逸等罪，經原裁定法院九十七
    年度交訴字第一○六號判決，應執行有期徒刑二年，經緩刑
    三年在案。觀諸此案侵害法益分別係侵害公共社會、個人及
    公共秩序法益，且各該罪質亦有輕重之別，此由各該罪法定
    刑即明。乃聲請人及原審法院一方面就受刑人於緩刑期間內
    所犯之違背安全駕駛致交通危險罪仍准受刑人易科；另方面
    又聲請撤銷緩刑，評定受刑人行為價值，前後矛盾，不無研
    求之餘。
  (三)綜上所述，原審未察，遽為撤銷緩刑之宣告，適用法令容有
    未合，請撤銷原裁定云云。
二、原裁定略以：
  (一)按受緩刑之宣告，於緩刑期內因故意犯他罪，而在緩刑期內
    受六月以下有期徒刑、拘役或罰金之宣告確定，足認原宣告
    之緩刑難收其預期效果，而有執行刑罰之必要者，得撤銷其
    宣告；又緩刑之宣告應撤銷者，由受刑人所在地或其最後住
    所地之地方法院檢察官聲請該法院裁定之，刑法第七十五條
    之一第一項第二款、刑事訴訟法第四百七十六條分別定有明
    文。衡諸上開規定之立法意旨，乃為使法官依被告再犯情節
    ，裁量是否撤銷先前緩刑之宣告，以資彈性適用；故於上揭
    得撤銷緩刑之情形，自應由本院依職權本於合目的性之裁量
    ，妥適審酌被告所犯前後數罪間，關於法益侵害之性質、再
    犯之原因、違反法規範之情節是否重大、被告主觀犯意所顯
    現之惡性及其反社會性等情，判斷前案中原為促使惡性輕微
    之被告或偶發犯、初犯改過自新而宣告之緩刑，是否已難收
    其預期之效果，而確有執行刑罰之必要，合先敘明。
  (二)本件受刑人前於九十七年八月三日犯服用酒類致不能安全駕
    駛動力交通工具而駕駛、過失致死及肇事逃逸等罪，經本院
    以九十七年度交訴字第一○六號判決應執行有期徒刑二年，
    緩刑三年，並於九十八年一月十日確定在案（下稱前案），
    嗣受刑人於緩刑期內即九十八年五月五日，更犯服用酒類致
    不能安全駕駛動力交通工具而駕駛罪，經本院以九十八年度
    交簡字第二四八二號判決判處有期徒刑五月，於九十八年九
    月二十八日確定（下稱後案）等情，有上開二案之判決書及
    臺灣高等法院被告前案紀錄表一份在卷可憑，是受刑人於受
    前述緩刑宣告後，竟於上開緩刑期內又因故意犯他罪，而在
    緩刑期內受六月以下有期徒刑之宣告確定，已合於刑法第七
    十五條之一第一項第二款得撤銷緩刑宣告之要件；聲請人並
    於後案判決確定後六月以內提出本件聲請，核與同條第二項
    之規定亦相符合。又經本院核閱受刑人上開前後二案之判決
    資料及卷證內容可知，受刑人於前案判決確定後未滿四月，
    即故意再犯後案，且前後二案均係其本身酒後不能安全駕駛
    動力交通工具而仍駕駛之情形，其主觀上顯非無一再違法之
    惡性。再衡以受刑人於前案之前，即曾因酒後駕車之公共危
    險案件，經本院以九十三年度交簡字第一○三七號判決判處
    罪刑確定，有卷附臺灣高等法院被告前案紀錄表可稽，其前
    案又係因酒後駕車不勝酒力，疏未注意而自後撞擊被害人騎
    乘之機車，致被害人傷重死亡，復於肇事後逃逸，乃經本院
    判處罪刑在案，惟因其犯後坦承犯行，深表悔意，且其有正
    當工作，並業與被害人家屬達成和解，有積極彌補過錯之舉
    動及撫慰被害人家屬悲痛之心意，始給予緩刑宣告之寬典，
    冀其記取教訓，重啟自新；是受刑人原較一般人更為知悉酒
    後駕車行為危害人身安全之鉅，而更應知所警惕，謹慎行事
    ，然受刑人竟毫未引以為誡，仍不顧公眾安危，再度於酒後
    貿然騎車外出，而於緩刑期內再犯後案，足見受刑人確實未
    能真切體認其酒後駕車行為之危險性，復欠缺自制力及遵守
    法律規定之正確觀念，且無視其他用路人之生命、身體安全
    ，更未能珍惜前案緩刑宣告之自新機會，其違反法規範之情
    節實屬重大。參酌受刑人後案係因酒後駕車不勝酒力失控摔
    倒發生道路交通事故，而為警查獲，經查獲時呼氣酒精濃度
    復已高達每公升0.98毫克，犯罪情節亦難謂輕微。是綜上各
    情，堪認前開緩刑宣告顯難收其預期效果，非執行刑罰，無
    法促其真正改過遷善，因而確有執行刑罰之必要，則聲請人
    上開聲請，核與刑法第七十五條之一第一項第二款之規定相
    符，應予准許，爰依聲請撤銷受刑人於本院九十七年度交訴
    字第一○六號刑事判決之緩刑宣告。
三、本院之判斷：
  (一)按九十八年六月十日修正公布，九十八年九月一日施行之刑
    法施行法第六條之一第二項規定：「中華民國九十八年五月
    十九日刑法修正施行前，受緩刑之宣告，九十八年五月十九
    日修正刑法施行後，仍在緩刑期內者，適用九十八年五月十
    九日修正施行之刑法第七十五條及第七十五條之一規定。」
    ；復九十八年六月十日修正公布，九十八年九月一日施行之
    刑法第七十五條之一規定：「受緩刑之宣告而有下列情形之
    一，足認原宣告之緩刑難收其預期效果，而有執行刑罰之必
    要者，得撤銷其宣告：一、緩刑前因故意犯他罪，而在緩刑
    期內受六月以下有期徒刑、拘役或罰金之宣告確定者。二、
    緩刑期內因故意犯他罪，而在緩刑期內受六月以下有期徒刑
    、拘役或罰金之宣告確定者。三、緩刑期內因過失更犯罪，
    而在緩刑期內受有期徒刑之宣告確定者。四、違反第七十四
    條第二項第一款至第八款所定負擔情節重大者（第一項）。
    前條第二項之規定，於前項第一款至第三款情形亦適用之（
    第二項）」。經查本件抗告人即受刑人於九十七年八月三日
    晚間因犯服用酒類致不能安全駕駛動力交通工具而駕駛、過
    失致死及肇事逃逸等罪，經原審法院於九十七年十二月五日
    ，以九十七年度交訴字第一○六號判決應執行有期徒刑二年
    ，緩刑三年，並於九十八年一月十日確定在案（緩刑期滿日
    為一百零一年一月九日）。惟其於緩刑期內，即九十八年五
    月五日，更犯服用酒類致不能安全駕駛動力交通工具而駕駛
    罪，經原審法院以九十八年度交簡字第二四八二號判決判處
    有期徒刑五月，於九十八年九月二十八日確定等情，有上揭
    判決及臺灣高等法院被告前案紀錄表在卷可憑。故抗告人係
    於九十八年九月一日前受緩刑之宣告，而於九十八年九月一
    日後，仍在緩刑期內，自應適用修正後刑法第七十五條之一
    規定。
  (二)次按受緩刑之宣告而於緩刑期內因故意犯他罪，而在緩刑期
    內受得易科罰金之有期徒刑、拘役或罰金之宣告確定，足認
    原宣告之緩刑難收其預期效果，而有執行刑罰之必要者，得
    撤銷其宣告，此為刑法第七十五條之一第一項第二款所明定
    。又緩刑宣告是否得撤銷，除須符合刑法第七十五條之一第
    一項各款之要件外，該條並採裁量撤銷主義，賦予法院撤銷
    與否之權限，特於第一項規定實質要件為「足認原宣告之緩
    刑難收其預期效果，而有執行刑罰之必要」，供作審認之標
    準。亦即於上揭「得」撤銷緩刑之情形，法官應依職權本於
    合目的性之裁量，妥適審酌被告所犯前後數罪間，關於法益
    侵害之性質、再犯之原因、違反法規範之情節是否重大、被
    告主觀犯意所顯現之惡性及其反社會性等情，是否已使前案
    原為促使惡性輕微之被告或偶發犯、初犯改過自新而宣告之
    緩刑，已難收其實效而定。
  (三)經查：原裁定於審酌抗告人所犯前後二罪後，詳加說明其違
    反法律規範之情節，抗告人主觀犯意所顯現之惡性、及其反
    社會性等情，認為已使前案原為促使惡性輕微之被告或偶發
    犯、初犯改過自新而宣告之緩刑，難收其預期之效果，確有
    執行刑罰之必要，已如前述。且衡以受刑人於前案（即宣告
    緩刑之案件）之前即曾因酒後駕車之公共危險案件，經原審
    法院以九十三年度交簡字第一○三七號判決判處拘役七十日
    確定，不知警愓。前案（即宣告緩刑之案件）又係因酒後駕
    車不勝酒力，疏未注意而自後撞擊被害人騎乘之機車，致被
    害人傷重死亡，復於肇事後逃逸，乃經原審法院應執行有期
    徒刑二年、緩刑三年確定。詎緩刑期間再犯本罪（即三犯酒
    後不勝酒力駕車），顯難收上開宣告緩刑之預期效果至明。
    至抗告意旨所稱易科罰金，其制度緣由旨在救濟短期自由刑
    之流弊，性質屬易刑處分，個別受刑人是否宜以易科罰金，
    於刑事執行程序中，由執行檢察官依刑法第四十一條第一項
    審酌，此與原審法院依同法第七十五條之一判斷是否得撤銷
    前案之緩刑宣告無涉。至抗告人復稱前後案侵害法益分別係
    侵害公共社會、個人及公共秩序法益，且各該罪質亦有輕重
    之別云云，亦非刑法第七十五條之一所規定，判斷是否得撤
    銷緩刑宣告之要件；純係抗告人主觀上認定，與緩刑宣告應
    否撤銷之判斷並無關聯性，尚不足執為有利於抗告人之論據
    。
四、綜上，原審認事用法核無不當，本件抗告人提起抗告，猶執
    陳詞指摘原裁定不當，為無理由，應予駁回。
五、據上論結，應依刑事訴訟法第四百十二條，裁定如主文。
中    華    民    國    98    年    12    月    25    日
                  刑事第六庭    審判長法  官  董武全
                                      法  官  林英志
                                      法  官  沈揚仁
以上正本證明與原本無異。
不得再抗告。
                                      書記官  廖文靜
中    華    民    國    98    年    12    月    25    日


司法院資訊處製作；財團法人民間司法改革基金會備份。
